【裁判字號】    99,消債更,65
【裁判日期】    990810
【裁判案由】    更生事件
【裁判全文】
臺灣臺南地方法院民事裁定            99年度消債更字第65號
聲  請  人
即  債務人  甲○○
代  理  人  湯寶凝律師
上列當事人因消費者債務清理事件聲請更生，本院裁定如下：
    主  文
聲請人甲○○自中華民國九十九年八月十日下午四時起開始更生
程序，並命司法事務官進行本件更生程序。
    理  由
一、按本條例所稱消費者，指五年內未從事營業活動或從事小規
    模營業活動之自然人。前項小規模營業指營業額平均每月新
    臺幣二十萬元以下者。債務人不能清償債務或有不能清償之
    虞者，得依本條例所定更生或清算程序，清理其債務。債務
    人無擔保或無優先權之債務總額未逾新臺幣一千二百萬元者
    ，於法院裁定開始清算程序或宣告破產前，得向法院聲請更
    生。債務人對於金融機構因消費借貸、自用住宅借款、信用
    卡或現金卡契約而負債務，在聲請更生或清算前，應提出債
    權人清冊，以書面向最大債權金融機構請求協商債務清償方
    案，並表明共同協商之意旨。協商成立者，應以書面作成債
    務清償方案，由當事人簽名、蓋章或按指印；協商不成立時
    ，應付與債務人證明書。消費者債務清理條例第2條第1項、
    第2項、第3條、第42條第1項及第151條第1項、第4項分別定
    有明文。次按法院開始更生程序之裁定，應載明其年、月、
    日、時，並即時發生效力，同條例第45條第1項亦有明文規
    定。
二、本件聲請意旨略以：聲請人即債務人有不能清償債務之情事
    ，前已提出債權人清冊，以書面向最大債權金融機構台新國
    際商業銀行（下稱台新銀行）申請前置協商，請求共同協商
    債務清償方案，惟因聲請人另有債務已外賣給資產公司，未
    能納入前置協商範圍，且聲請人之薪資現正遭法院扣押中，
    剩餘薪資扣除生活開銷後，實無力繳交台新銀行提出之清償
    方案，以致協商不成立，台新銀行即於民國99年1月18日以
    聲請人未能接受顯足以負擔之還款方案為由，發給前置協商
    不成立通知書。又聲請人無擔保或無優先權之債務總額未逾
    1,200萬元，復未經法院裁定開始清算程序或宣告破產，爰
    依消債條例第151條第1項、第153條規定，聲請准予更生等
    語。
三、經查：
  (一)聲請人主張其積欠台新銀行等債權人無擔保債務共1,300,65
    3元，於消費者債務清理條例施行後，曾以書面向最大債權
    金融機構申請前置協商，嗣經台新銀行提供「180期、利率0
    ％，每月繳交4,706元」之還款方案，然聲請人稱每月薪資
    已遭扣薪，尚有非金融機構之債務需要償還，已逾聲請人之
    還款能力，而無法負擔上開協商方案，故無法接受台新銀行
    提出之還款方案，台新銀行因而以「未能接受顯足以負擔之
    還款方案」為由，於民國99年1月18日出具前置協商不成立
    通知書予聲請人，業經聲請人提出債權人清冊、前置協商不
    成立通知書及財團法人金融聯合徵信中心－債務清理條例前
    置協商專用債權人清冊各1件附卷可稽。
  (二)聲請人現今任職於亞獵士科技股份有限公司，自98年1月至
    99年3月止之總收入為325,542元（包括所有獎金、津貼、加
    給、加班費之金額），每月平均薪資所得約21,703元，此有
    稅務電子閘門財產所得調件明細表、聲請人提出之薪資轉帳
    帳戶存摺影本及亞獵士科技股份有限公司回函所附聲請人薪
    資明細在卷可查。另參酌內政部所公告99年度臺灣省低收入
    戶最低生活費用每人每月為9,829元【該統計係按照政府最
    近一年平均每人消費支出（包括食品費、衣著鞋襪費、房租
    水電費、家居管理費、醫療保健費、交通通訊費、娛樂教育
    費及雜項支出）百分之六十訂定】。而債務人與金融機構之
    債權人成立協商後，即應本於債權契約，依誠實及信用之原
    則勉力履行之，是以，債務人在履行債務期間，須經歷經濟
    困苦之過程，其生活開銷理當予以節制，除應積極開源，努
    力勤奮工作以增加收入償還債務外，其生活更須儉樸，且適
    當控制其生活費用支出，以達成勉力履行債務，以符合公平
    正義及誠信原則，是認聲請人每月必要生活費用（包含食、
    衣、住、行、強制性保險等），依上開標準以每月9,829元
    計算，始屬合理。
  (三)而聲請人陳報除個人必要生活費用外，尚須扶養父母：白錫
    章（18年6月生）、陳金市（41年8月生），每人每月需支出
    1,500元，合計3,000元。經查，聲請人父母白錫章、陳金市
    均無薪資收入，名下亦無財產，此有白錫章、陳金市96、97
    年度綜合所得稅各類所得資料清單及財產歸屬資料清單為憑
    ，而聲請人主張每月需為父母各支出1,500元，尚屬合理範
    圍，是以此計算聲請人個人及父母每月必要生活費用合計
    12,829元【計算式：9829＋（1500×2）＝12829】。
  (四)又本件聲請人之每月薪資於請求前置協商時，部分金融機構
    債權人業已向執行法院強制扣薪取償（本院97年度執字第40
    685號、97年度執字第26804號、97年度執字第46484號、98
    年度執字第30836號、98年度執字第79541號），每月強制扣
    薪6,000元，而良京實業股份有限公司（下稱良京公司）亦
    經96年執字40699號強制執行程序取得對債權人債權憑證，
    若聲請人與金融機構債權人成立協商而撤銷強制執行，良京
    公司亦不受上開協商之拘束，日後可再對聲請人每月之薪資
    聲請強制執行，今本院以99年4月27日函詢良京公司是否願
    比照台新銀行提供之還款方案，供聲請人按期清償欠款，然
    迄今仍未見覆，而經本院以電話聯絡聲請人代理人，聲請人
    代理人亦稱良京公司直接拒絕協商，此有本院送達證書、電
    話記錄表附卷可參，足見良京公司並無提供相當於台新銀行
    之還款方案，供聲請人按期清償之意願，倘良京公司日後再
    對聲請人每月之薪資聲請強制執行，以扣薪1/3計算，則聲
    請人每月可支配之收入將遽減為14,469元【計算式：21703
    ×2/3＝14469，元以下四捨五入】，扣除必要生活費用12,8
    29元後，僅餘1,640元可供還款，顯無法依台新銀行提供之
    還款方案按月還款，堪認聲請人有不能清償債務之虞。
四、綜上所述，聲請人僅係一般消費者，並未從事營業，其已達
    不能清償債務或有不能清償之虞之程度，其中無擔保或無優
    先權之債務在1200萬元以下，聲請人曾向最大債權銀行台新
    銀行請求協商債務清償方案，惟協商不成立，而聲請人未經
    法院裁定開始清算程序或宣告破產，又查無消費者債務清理
    條例第6條第3項、第8條或第46條各款所定駁回更生聲請之
    事由存在，則聲請人聲請更生，應屬有據，爰裁定如主文。
中    華    民    國    99    年    8     月    10    日
              民事第一庭    法      官  蔡孟珊
上為正本係照原本作成。
如不服本裁定，應於裁定送達後10日內，以書狀向本院提出抗告
，並繳納抗告費新臺幣1千元。
中    華    民    國    99    年    8     月    10    日
                            書  記  官  吳幸芳

司法院資訊處製作；財團法人民間司法改革基金會備份。
